【裁判字號】    94,再,100
【裁判日期】    950511
【裁判案由】    退伍金
【裁判全文】
臺北高等行政法院裁定
                                     94年度再字第00100號
聲請人  甲○○
相對人  國防部陸軍總司令部
                      送達處所.
代  表  人  朱凱生（總司令）
上列聲請人與相對人退伍金事件，聲請人對於最高行政法院中華
民國93年9 月30日93年度裁字第1244號裁定，聲請再審，經最高
行政法院以94年10月27日94年度裁字第2242號裁定將聲請人之再
審理由有關行政訴訟法第273 條第1 項第14款事由部分移送本院
，本院裁定如下︰
    主  文
再審之聲請駁回。
再審之聲請程序費用由聲請人負擔。
    理  由
一、按對於最高行政法院之裁定，本於行政訴訟法第273 條第 1
    項第9 款至第14款事由聲明不服者，專屬原高等行政法院管
    轄，同法第283 條明文準用第275 條第3 項規定甚明。聲請
    人對於最高行政法院民國（下同）93年9 月30日93年度裁字
    第1244號裁定（下稱最高行政法院前裁定），依行政訴訟法
    第273 條第1 項第14款聲請再審，經最高行政法院移送前來
    ，查最高行政法院前裁定係以上訴不合法駁回聲請人對於本
    院92年6 月5 日91年度訴字第4238號判決之上訴確定。揆諸
    上述說明，本件聲請再審，專屬本院管轄，合先敘明。次按
    ，對於確定裁定聲請再審，依行政訴訟法第283 條規定準用
    同法第277 條第1 項第4 款規定，應表明再審理由及關於再
    審理由並遵守不變期間之證據，此為必須具備之程式。所謂
    表明再審理由，必須指明確定裁定有如何合於法定再審事由
    之具體情事始為相當，倘所主張者不合再審事由，即難謂已
    合法表明再審事由。當事人聲請再審，未合法表明再審事由
    ，或關於再審理由並遵守不變期間之證據，自與聲請再審之
    法律要件不合，且性質上無庸命其補正。聲請再審不合法者
    ，依同法第278 條第1 項規定，行政法院應以裁定駁回之。
    又行政訴訟法第273 條第1 項第14款規定：「原判決就足以
    影響於判決之重要證物漏未斟酌者。」本款所謂之證物，專
    指物證而言，不包括人證在內，此觀本法第273 條第1 項將
    證物及證人對稱自明，如以人證及物證合用（即以人證證明
    證物為真正），亦為法所不許（最高法院29年上字696 號、
    23年上字2951號判例意旨參照）。
二、本件聲請再審意旨略謂：聲請人係退伍軍人，服役軍職達27
    年之久，而相對人依據不實之「國防部人事參謀次長室（64
    ）道遐字第05961 號」未發文之簽稿函，將聲請人服役幹校
    6 年士兵年資刪除，顯違證據法則，次查國防部（74）基增
    字第6398號令修頒之「退除軍官服士官兵役年資計算審作業
    規定」第3 條第2 款中，獨漏「至以士官兵帶職受訓仍支原
    待遇，能提出原始文件者得予計算」，顯有違背採證不實法
    則及採證該法時間不對，因聲請人65年退伍時尚無此法，此
    為一般平民皆知之常識。又聲請人於38年至42年，服士兵年
    資3 年9 個月列入計算，而42年至48年間之6 年多年資不計
    。相對人事先未告知上述年資不計，而又不准核退，顯違背
    未事先告知而剝奪聲請人權益。另證人吳尚能、林輝、梁少
    東，雖退伍時服務單位、退伍時間不同，但均依據「陸海空
    軍軍官在臺期間退除役實施辦法」第6 條第2 款及第7 條第
    4 款辦法支領生補費。聲請人與上述3 人學歷、年資皆相同
    ，故應有同等權益，不應差別待遇，違反公平正義法則。綜
    上所述，足以證明最高行政法院前裁定確有行政訴訟法第27
    3 條第1 項第2 款「判決理由與主文顯有矛盾」（此部分再
    審之聲請業經最高行政法院於94年10月27日以94年度裁字第
    2241號裁定駁回在案）及同條項第14款「原判決就足以影響
    於判決之重要證物漏未斟酌」等情形，爰聲請再審請求改判
    為聲請人勝訴之裁判等語。經查，本件聲請人固指出有行政
    訴訟法第273 條第1 項第14款「就足以影響於判決之重要證
    物漏未斟酌」之情形，然其據以主張者乃證人吳尚能、林輝
    、梁少東尚未查證等，核屬人證之性質，要與前開所謂證物
    並不包括人證之要件不合，故本件當無聲請人所稱「原判決
    就足以影響於判決之重要證物漏未斟酌」之情形。揆諸前開
    說明，本件聲請人主張有行政訴訟法第273 條第1 項第14款
    之再審事由聲請再審，即於法不合，應予駁回。
三、依行政訴訟法第283 條、第278 條第1 項、第104 條及民事
    訴訟法第95條、第78條，裁定如主文。
中    華    民    國    95    年     5    月   11     日
                        第一庭審判長法  官  王立杰
                                    法  官  胡方新
                                    法  官  劉錫賢
上為正本係照原本作成。
如不服本裁定，應於送達後10日內向本院提出抗告狀（須按他造
人數附繕本）。
中    華    民    國    95    年     5    月   11     日
                                    書記官  林佳蘋


司法院資訊處製作；財團法人民間司法改革基金會備份。
